【裁判字號】    90,交聲,69
【裁判日期】    901130
【裁判案由】    違反道路交通管理處罰條例聲明異議
【裁判全文】
臺灣苗栗地方法院交通事件裁定                        九十年度交聲字第六九號
    原處分機關  交通部公路局新竹區監理所苗栗監理站
    異  議人即
    受  處分人  甲○○
右列異議人因違反道路交通管理處罰條例案件，不服交通部公路局新竹區監理所苗栗
監理站九十年七月二日所為之處分（原處分案號：苗稽車字第五四─Ｆ000000
00號），聲明異議，本院裁定如左：
    主  文
異議駁回。
    理  由
一、按「汽車不依限期參加定期檢驗或臨時檢驗者，處汽車所有人新台幣九百元以上
    一千八百元以下罰鍰；逾期一個月以上者並吊扣其牌照，至檢驗合格後發還，逾
    期六個月以上者，註銷其牌照。」、「汽車有左列情形之一者，處汽車所有人新
    臺幣三千六百元以上七千二百元以下罰鍰，並禁止其行駛：四  使用註銷之牌照
    行駛者。」道路交通管理處罰條例第十七條第一項、第十二條第一項第四款定有
    明文。
二、本件異議人即受處分人甲○○所有之車號ＪＣ─一二五九號自用小客車，因未於
    應規定之期限內檢驗，交通部公路局新竹區監理所苗栗監理站（下稱苗栗監理站
    ）乃於八十八年十二月五日舉發「該車不依限期於八十八年三月十二日參加定期
    檢驗」，因車主未於應到案日期八十九年一月十八日前到案，苗栗監理站乃依違
    反道路交通管理事件統一裁罰標準及處理細則（下稱裁罰標準）第四十四條第一
    項規定，於八十九年二月十六日逕行裁決應處汽車所有人罰鍰新台幣（下同）一
    千八百元並註銷其牌照。而該車於遭註銷牌照後，並未重新登檢請領牌照，即於
    民國九十年五月六日二十時三十分許，由陳耀華行駛，在苗栗縣後龍鎮○○路處
    ，為苗栗縣警察局竹南分局後龍分駐所舉發「汽車未領號牌行駛公路」，因受處
    分人未於舉發違反道路交通管理事件通知單（下稱舉發單）所載之應到案時間九
    十年五月二十一日前至指定地點接受裁罰，而於九十年六月十八日始至苗栗監理
    站陳述不服，苗栗監理站乃依道路交通管理處罰條例第十二條第一項第四款規定
    ，逕行裁決其應處罰七千二百元等情，有舉發單二紙、八十九年二月十五日及九
    十年七月二日違反道路交通管理事件裁決書（下稱裁決書）二紙及苗栗監理站九
    十年八月十四日九○竹監苗字第○六四○二號函在卷可憑，故其所有上開車輛確
    有前揭違規事實之事證明確。異議人雖辯稱：伊所有之ＪＣ─一二五九號自用小
    客車，自八十八年七月以後都是由陳耀華使用，伊完全不知道苗栗監理站已將車
    子牌照註銷之事，直到今年才知道牌照已被註銷，苗栗監理站並未通知車主註銷
    牌照云云，惟查：
    (一)苗栗監理站於八十九年二月十五日摯開裁決書後，以單掛號郵寄車主甲○○先
      生車輛登記住址，並無退件退回，故並未辦理公示送達，而因以單掛方式付郵
      ，投遞後並無回執，且已逾郵局查詢期限，致無法提供送達證書，有苗栗監理
      站九十年九月十九日九○竹監苗字第○七六六一號函在卷可參。異議人雖辯稱
      ：不知道牌照被註銷之事，惟查「監理站註銷牌照時並沒有通知我，但這兩年
      我都沒有收到牌照稅及燃料稅的稅單，監理站沒有寄稅單，我就沒有去繳，也
      沒有去監理站問，但在前幾年的稅單都是我在繳，我是在今年才知道牌照被註
      銷」，業據異議人於本院訊問時陳述明確，則以一具合理心智之汽車所有人而
      言，應知在合法擁有汽車所有權下，每年均應接受政府適當之課稅，並無享受
      免予課稅之特權。本件異議人於車輛牌照未註銷前既已繳交數期之稅單，竟在
      未具任何理由下二年皆未收到牌照稅及燃料稅單下，未向汽車監理單位查詢為
      何未收到稅單，足證異議人應有該車已被註銷牌照認識之可能。是異議人所辯
      不知道牌照已被註銷之情，顯不足採信。
    (二)按「對於違反本條例之行為，應按其違反條款規定之受處罰對象，填製舉發違
      反道路交通管理事件通知單，並於被通知人欄予以勾記，其通知聯依下列規定
      辦理：一、當場舉發者，被查獲之行為人為受處分人時，駕駛人姓名欄，應註
      明其姓名後，交付該行為人簽名或蓋章收受之；拒絕簽章者，並記明其事由，
      視為已收受；受處分人非該當場被查獲之行為人時，除應填寫駕駛人資料外，
      並應填載查明之受處分之姓名或名稱、地址、車牌號碼及車輛種類等資料，再
      交付被查獲之行為人代收。但經被查獲之行為人拒絕代收者，舉發機關應另行
      送達之。」，裁罰標準第十一條第一項第一款分別定有明文。查本件ＪＣ─一
      二五九號自用小客車，既於九十年五月六日二十時三十分許使用註銷牌照行駛
      之事實，既經車輛使用人陳耀華次舉發單上簽名無訛，依法視為已合法送達被
      處分人，是異議人所辯車子皆由陳耀華使用一節，亦無法為異議人有利之認定
      。綜上所述，異議人所辯顯皆不足採信，則苗栗監理站以異議人不於應到案時
      間內至指定地點接受裁罰，裁決應處罰異議人七千二百元等情，與規定並無不
      合，異議人之異議為無理由，應予駁回。
三、據上論斷，依道路交通案件處理辦法第十九條，裁定如主文。
中      華      民      國    九十      年     十一     月     三十     日
                                臺灣苗栗地方法院交通法庭
                                        法  官  黃 建 都
右正本證明與原本無異
如不服本裁定，應於送達後五日內，向本院提出抗告狀（須附繕本），抗告於臺灣高
等法院臺中分院。
                                        書記官  黃 士 益
中      華      民      國    九十      年     十一     月     三十     日


司法院資訊處製作；財團法人民間司法改革基金會備份。
